【裁判字號】    92,易,571
【裁判日期】    920325
【裁判案由】    傷害
【裁判全文】
臺灣高雄地方法院刑事判決                          九十二年度易字第五七一號
    公  訴  人  臺灣高雄地方法院檢察署檢察官
    被      告  乙○○
右列被告因傷害案件，經檢察官提起公訴（九十二年度偵字第一九０五號），本院判
決如左：
    主  文
乙○○傷害人之身體，處拘役參拾日，如易科罰金以參佰元折算壹日。扣案之電擊棒
壹支、木屐壹隻，均沒收。
    事  實
一、緣乙○○係設於高雄縣大社鄉○○村○○路四一０號「迷人汽車保養廠」之負責
    人，曾將上址保養廠隔壁出租予甲○○之友人經營「觀音山火雞肉飯」，嗣甲○
    ○接手「觀音山火雞肉飯」，乃要求乙○○更改租約之承租人名義，然因雙方對
    租約內容未能合意，致乙○○不願重立租約，進而衍生租金、用電之種種問題，
    雙方為此迭起衝突。於民國九十年十一月二十一日上午八時二十分許，甲○○前
    往乙○○所經營位於高雄縣大社鄉○○村○○路四一０號「迷人汽車保養廠」內
    ，手持相機四處拍攝，因之引起乙○○不滿，雙方進而互生口角、拉扯，乙○○
    竟基於傷害之故意，在上址「迷人汽車保養廠」修理廠房及辦公室內，以其所有
    之電擊棒毆打甲○○之頭部、手部，甲○○亦以乙○○所有之木屐一隻毆打乙○
    ○（甲○○部分另由本院審理中），經乙○○搶回木屐後，接續以前開木屐毆打
    甲○○，致甲○○受有頭部外傷併左眼挫傷及左手挫傷之傷害。
二、案經甲○○訴由高雄縣警察局仁武分局報請臺灣高雄地方法院檢察署檢察官偵查
    起訴。
    理  由
一、訊據被告乙○○固坦承於九十年十一月二十一日上午八時二十分許，在高雄縣大
    社鄉○○村○○路四一０號「迷人汽車保養廠」內，因告訴人甲○○前往拍照一
    事互起爭執，雙方進而互毆之事實，然辯稱：伊與甲○○在辦公室外面打，伊打
    不過甲○○，所以才跑回辦公室拿電擊棒，後來甲○○的太太與一名員工架住伊
    ，甲○○他們一直打伊，伊出於自保才用電擊棒打甲○○云云。
二、經查，被告係於九十年十一月二十一日上午八時二十分許，在高雄縣大社鄉○○
    村○○路四一０號「迷人汽車保養廠」內，因告訴人甲○○前往拍照一事互起爭
    執，雙方進而互毆之情，已經被告供承在卷，核與告訴人甲○○前於警、偵訊中
    供述情節相符。被告雖以係出於自保始毆打告訴人甲○○為辯，然按正當防衛必
    須對於現在不法之侵害始得為之，至於彼此互毆，又必一方初無傷人之行為，因
    排除對方不法之侵害而加以還擊，始得以正當防衛論，是無從分別何方為不法侵
    害之互毆行為，自不得主張防衛權，最高法院九十年度台上字第三一四四號裁判
    可資參照；惟依被告前於警訊中所述：「我於民國九十年十一月二十一日上午八
    時三十分，在高雄縣大社鄉○○路四一０號與甲○○發生互毆，當時甲○○拿照
    相機要到裡面照相，他稱要對我不利，要讓我粗飽，當時沒有持何物，有發生口
    角，後來發生互毆，我有反抗，就從修理廠內打到辦公室，後來他就持我所穿的
    木屐打我，我就進去拿電擊棒電擊他，後甲○○的太太跟一個歐媽桑說要勸架，
    結果我就被架著，被甲○○拿木屐一直打稱要打死我，我一直反抗，、、、。」
    ，及於偵訊中所述：「當時甲○○拿照相機來店內照相，後來就一直照我，我們
    發生口角後，二人扭打，我打不過他，我看見甲○○的太太李美華、呂李玉葉，
    他們來，我就拿電擊棒，我與甲○○扭打在一起，她們就來搶我電擊棒，押我的
    手，而甲○○拿我木屐打我的頭。」（見九十一年九月二日偵訊筆錄）等語，顯
    見被告係因與告訴人甲○○發生口角，進而發生互毆，被告並取出其所有之電擊
    棒電擊告訴人甲○○，告訴人甲○○亦以被告所有木屐毆打被告，由以上情節觀
    察，顯係彼此各基於傷害犯意之互毆行為，與正當防衛情形並不相當；且證人即
    迷人汽車保養廠之會計陳瑪玲於偵訊中亦證稱：「甲○○一大早就進來修車廠的
    辦公室內照相，乙○○問他照什麼，叫他走，我去打電話給警察，他們如何發生
    的我沒看見，在辦公室門口他們兩人扯來扯去，那時甲○○就受傷了，乙○○眼
    鏡也掉了，甲○○的老婆就將他扯開，兩人就沒有再打起來了。」等語（見九十
    一年九月二十七日訊問筆錄），以證人陳瑪玲係受雇於被告，擔任迷人汽車保養
    廠之會計，證人陳瑪玲應無故為不利被告證述之可能，是證人陳瑪玲之證詞應屬
    可信，足認整個過程均僅有被告與告訴人甲○○二人互毆，並無其他人參與其互
    毆之行為，被告亦無何遭人架住之情形，而告訴人甲○○之妻李美華確係前往勸
    架而已，被告指稱係遭多人圍毆，自無可採。另告訴人甲○○因遭被告毆打而受
    有頭部外傷併左眼挫傷及左手挫傷之傷害一節，亦有高雄榮民總醫院九十年十一
    月二十一日診斷證明書一紙在卷可參，復有木屐一雙、電擊棒一支扣案及照片六
    張附卷可稽。事證明確，被告犯行，應堪認定。
三、核被告乙○○所為，係刑法第二百七十七條第一項之傷害罪。審酌被告與告訴人
    甲○○因租賃之事互生齟齬，即萌傷害之犯意互毆，遇事不知理性解決，行為誠
    屬不當，惟念告訴人甲○○所受之傷害非重等一切情狀，量處如主文所示之刑，
    並諭知易科罰金之折算標準。扣案之電擊棒一支及木屐一隻，係被告所有，已經
    被告供承在卷，且為供犯罪所用之物，爰依刑法第三十八條第一項第二款宣告沒
    收之。
據上論斷，應依刑事訴訟法第二百九十九條第一項前段，刑法第二百七十七條第一項
、第四十一條第一項、第三十八條第一項第二款，罰金罰鍰提高標準條例第一條前段
、第二條，判決如主文。
本案經檢察官林慧美到庭執行職務。
中      華      民      國    九十二    年      三      月    二十五    日
                                  臺灣高雄地方法院刑事庭
                                      法  官    曾  淑  娟
右正本證明與原本無異。
如不服本判決，應於判決送達後十日內，向本院提出上訴狀。
      書記官    呂  怜  勳
中      華      民      國    九十二    年      三      月    二十五    日
附錄本判決論罪科刑法條：
中華民國刑法第二百七十七條第一項
傷害人之身體或健康者，處三年以下有期徒刑、拘役或一千元以下罰金。


司法院資訊處製作；財團法人民間司法改革基金會備份。
